臺灣高等法院刑事裁定　　　　　　　　 94年度毒抗字第248號
抗 告 人
即 被 告　甲○○
上列抗告人因違反毒品危害防制條例案件，不服台灣基隆地方法
院94年度毒聲字第207號，中華民國94年5月25日第一審裁定（聲
請案號：臺灣基隆地方法院檢察署94年度聲觀字第193號 ）提起
抗告，本院裁定如下：
    主  文
抗告駁回。
    理  由
一、按犯毒品危害防制條例第十條之罪者，檢察官應聲請法院裁
    定，令被告入勒戒處所觀察、勒戒，其期間不得逾二月，毒
    品危害防制條例第二十條第一項定有明文。
二、本件被告即抗告人甲○○於民國94年 4月20日16時30分許，
    為警採尿前96小時，在不詳地點，施用第二級毒品安非他命
    ，嗣為警於同日15時30分許，在基隆市○○區○○路1巷7號
    住處查獲。經採尿送鑑定之結果，呈安非他命及甲基安非他
    命陽性反應，原審法院依檢察官之聲請，依據毒品危害防制
    條例第二十條第一項及觀察勒戒處分執行條例第三條第一項
    規定，裁定將被告送勒戒處所觀察、勒戒。
三、抗告意旨略以：被告沒有施用過毒品，且沒有前科，有正當
    職業，扣案之安非他命吸食器、玻璃球、吸管鏟子等，不知
    為何人所有，請求重新採尿檢驗云云。
四、惟查：
（一）被告於前開時、地為警查獲後，於94年 4月20日16時30分
      許，經警採集其尿液送鑑定之結果，確呈安非他命及甲基
      安非他命陽性反應等情，有基隆市警察局第三分局偵辦毒
      品案件尿液檢體對照表、台灣尖端先進生技醫藥股份有限
      公司94年4月28日濫用藥物檢驗報告附卷可稽。
（二）關於服用安非他命或海洛因（嗎啡）以外之藥物或飲料者
      ，其尿液檢驗結果是否可能有安非他命或海洛因（嗎啡）
      反應，目前常用的尿液安非他命或嗎啡篩檢方式包括酵素
      免疫分析法、薄層色層分析法和放射免疫分析法。在文獻
      報告中，雖有藥品或食物因交叉反應（CROSSREACTION ）
      ，可在尿液測試中產生偽陽性（FALSEPOSITIVE ）之安非
      他命或嗎啡反應。例如在酵素免疫分析法（簡稱ＥＩＡ）
      及薄層色層分析法（簡稱ＴＬＣ）之尿液測試方法中，某
      些成藥（如減肥藥、解鼻充血藥物、感冒藥劑等）中之成
      分，因與安非他命有類似之作用，而產生與安非他命之交
      叉反應，使尿液測試結果呈偽陽性。至於作尿液嗎啡篩檢
      時，也同樣可能會有偽陽性產生，例如曾有報告服用一茶
      匙之PoppySeeds（罌粟種子）或20mg之codeine（ 止咳藥
      物）或相當大量之detromethorphan（ 鎮咳藥物）時，皆
      有可能產生偽陽性反應。但利用精密之儀器分析，將可排
      除偽陽性之可能，而得到正確之答案。目前最常採用之確
      認方法為氣相層析質譜儀，以氣相層析質譜儀作藥物及其
      代謝產物之定性及定量分析，幾乎不會有偽陽性產生，有
      行政院國軍退除役官兵輔導委員會台北榮民總醫院83年 4
      月7日（83）北總內字第03059號函附於本院89年毒抗字第
      1042號卷可參。又按安非他命經施用後約百分之70於24小
      時內自尿中排出，約百分之90於95小時內自尿中排出，最
      長可能不會超過4日，有行政院衛生署藥物食品檢驗局（8
      1）藥檢壹字第1156號函可稽。
（三）被告經警將其尿液檢體（編號94.04.20之2 ）送台灣尖端
      先進生技醫藥股份有限公司，該公司係以ΕΙΑ酵素免疫
      分析法做初步檢驗，再以氣相層析質譜儀ＧＣ／ＭＳ做確
      認檢驗，檢驗結果呈安非他命及甲基安非他命陽性反應，
      所採取之檢驗方法，依上開之說明，應可排除檢驗錯誤可
      能。而該編號94.04.20之2 尿液檢體，係警方提供乾淨空
      瓶供被告親自尿入、封瓶等情，有卷附被告簽名並按捺指
      印之94年 4月20日基隆市警察局第三分局調查筆錄及偵辦
      毒品案件尿液檢體對照表之記載可據。則依首揭明，被告
      於94年 4月20日16時30分許為警採尿前96小時，在不詳地
      點，施用第二級毒品安非他命之事實，至堪認定。被告空
      言否認其未施用第二級毒品安非他命云云，顯不足採。且
      被告查獲迄今，已近三個月，事過境遷，與當時情狀不同
      ，亦無重新採尿檢驗之必要。至扣案之第二級毒品安非他
      命及吸食器究係何人所有或持有，要與被告施用第二級毒
      品安非他命之事實無所影響。從而，原審裁定抗告人令入
      勒戒處所實施觀察、勒戒並無不當，本件抗告為無理由，
      應予駁回。
五、據上論斷，應依刑事訴訟法第四百十二條，裁定如主文。
中　　華　　民　　國　　94　　年　　7 　　月　　14　　日
                  臺灣高等法院刑事第二十三庭
             　               審判長法  官  尤豐彥
               　                   法  官  鄧振球
                 　                 法  官  趙功恆
以上正本證明與原本無異。
不得再抗告。
                                    書記官  孫佩琳
中　　華　　民　　國　　94　　年　　7 　　月　　14　　日
